【裁判字號】    95,訴,2215
【裁判日期】    951107
【裁判案由】    第三人異議之訴
【裁判全文】
臺灣臺中地方法院民事判決  95年度訴字第2215號
原      告  甲○○
訴訟代理人  丙○○
被      告  彰化商業銀行股份有限公司
法定代理人  乙○○
訴訟代理人  丁○○
上列當事人間第三人異議之訴事件，本院於民國95年10月24日言
詞辯論終結，判決如下：
    主      文
原告之訴駁回。
訴訟費用由原告負擔。
    事實及理由
壹、原告起訴主張：一、原告於民國（下同）94年1月29日騎乘
    機車遭他人所駕駛汽車之撞擊而受傷，嗣經台中市西屯區調
    解委員會調解成立，而由訴外人威赫科技工業股份有限公司
    、稷豐科技工業股份有限公司、楊章基連帶賠償原告新台幣
    （下同）330萬元，並分別於94年12月26日及同月27日，各
    以165萬元存入原告所設台中市農會、合作金庫銀行帳戶內
    。原告遂委由母親即訴外人丙○○代為買賣股票，並由丙○
    ○陸續自原告所設前開帳戶內提款至丙○○所設合作金庫太
    原分行之帳戶內，以供代為買賣股票。二、詎丙○○因繼承
    陳張選之債務，而遭本件被告持本院92年度執辰字第9932號
    債權憑證為執行名義，對債務人丙○○之財產實施強制執行
    ，而扣押丙○○之集保帳戶內之股票即佳營電子股票166股
    、聯電190股、茂矽4股、大同226股、宏達電1,000股、大立
    光1,000股、均豪精1,000股、茂迪1,000股。三、然前開股
    票既係原告委由丙○○買賣，資金來源亦均出自原告，則系
    爭股票均為原告所有，原告就為執行標的物之股票有足以排
    除強制執行之權利，自得於強制執行程序終結前，依強制執
    行法第15條之規定，提起第三人異議之訴等語。並聲明：（
    一）本院95年度執辰字第26398號強制執行事件之強制執行
    程序應予撤銷。（二）訴訟費用由被告負擔。
貳、被告則以：一、原告主張其自帳戶提領現金後存入丙○○所
    設銀行帳戶，甘冒被搶之風險而未以匯款方式為之，核與常
    情有違，且其提領與存入金額不同，可知並非同筆金錢，原
    告前開主張恐屬虛偽。二、縱認原告主張為真實，其委由丙
    ○○代買股票，亦屬委任。而受任人即丙○○所取得之金錢
    與權利即股票，在權利即股票尚未移轉予委任人即原告之前
    ，系爭股票之所有權仍屬丙○○所有，則原告既非系爭股票
    之所有權人，其提起本件第三人異議之訴，即無理由等語，
    資為抗辯。並聲明：（一）原告之訴駁回。（二）訴訟費用
    由原告負擔。
參、得心證之理由
一、查本件被告持本院92年度執辰字第9932號債權憑證為執行名
    義，對債務人丙○○之財產實施強制執行，而經本院民事執
    行處以95年度執字第26398號返還借款強制執行事件受理在
    案；嗣經本院於95年6月28日核發執行命令，關於債務人丙
    ○○所有在第三人日盛證券分公司、國票綜合證券九鼎分公
    司、復華證券崇德分公司之股票，在執行債權金額範圍內，
    禁止債務人丙○○移轉或為其他處分，前開第三人亦不得對
    債務人丙○○清償，而扣押債務人丙○○之集保帳戶內之庫
    存股票即佳營電子股票166股、聯電190股、茂矽4股、大同2
    26股、宏達電1,000股、大立光1,000股、均豪精1,000股、
    茂迪1,000股，且前開股票亦尚未經變價拍買，此有復華綜
    合證券股份有限公司函、國票綜合證券股份有限公司陳報狀
    在卷可證，並經本院調取本院95年度執字第26398號卷核閱
    無誤，自堪信為真實。
二、按第三人就執行標的物有足以排除強制執行之權利者，得於
    強制執行程序終結前，向執行法院對債權人提起異議之訴，
    強制執行法第15條前段固定有明文；而所謂就執行標的物有
    足以排除強制執行之權利，係指對於執行標的物有所有權、
    典權、留置權、質權存在等情形。然當事人主張有利於己之
    事實者，就其事實有舉證之責任，民事訴訟法第277條前段
    定有明文；故主張就執行標的物有所有權或其他足以排除強
    制執行之權利者，應就取得所有權或其他足以排除強制執行
    權利之事實，負舉證之責任（最高法院59年度台上字第3926
    號判決可供參考）。查：
（一）原告所提出之台中市農會與合作金庫銀行等活期儲蓄存款
      存摺結影本固足證明該帳戶內取款與存款之事實，然不足
      證明丙○○陸續自原告所設前開帳戶內提款係存款至丙○
      ○所設合作金庫太原分行之帳戶內之事實，亦即不足證明
      系爭股票係由原告委由丙○○代為買受；而集保存摺內之
      股票係集中保管戶所共有，集保戶僅取得債權而已，於領
      取前尚無所有權可言，從而，原告主張系爭股票為其所有
      ，自不可取。
（二）況以有價證券為信託者，非依目的主管機關規定於證券上
      或其他表彰權利之之文件上載明為信託財產，不得對抗第
      三人，信託法第4條第2項定有明文。而受任人以自己名義
      為委任人取得債權或所有權時，僅該受任人得向他方請求
      履行債務，故在受任人未將其債權或所有權移轉於委任人
      以前，委任人不得逕向他方當事人請求履行，委任人亦未
      取得該物之所有權。然系爭股票並無信託登記，業據原告
      陳明在卷（見本院95年10月24日言詞辯論筆錄），是縱認
      原告委由丙○○代為買受系爭股票，然亦不足認定原告就
      系爭執行標的物即股票有足以排除強制執行之權利，原告
      請求撤銷系爭強制執行程序，自屬無據。
三、綜上所述，本件原告主張其為系爭股票之所有權人，而有足
    以排除系爭強制執行程序之權利，應不足採。此外，原告迄
    未舉證證明其就系爭執行標的物即股票有足以排除強制執行
    之權利，從而，原告主張本於強制執行法第15條之規定，請
    求撤銷系爭股票之強制執行程序，為無理由，不應准許。
四、本件事證已臻明確，兩造所為之其他主張，陳述並所提之證
    據，經審酌後，認均與本件之結論無礙，不再一一論述，併
    予敘明。
肆、訴訟費用負擔之依據：民事訴訟法第78條，判決如主文。
中    華    民    國    95    年    11    月     7    日
                  民事第三庭    法  官  陳卿和
正本係照原本作成。
如對本判決上訴，須於判決送達後20日內向本院提出上訴狀。
中    華    民    國    95    年    11    月     7    日
                                書記官  葉泰濃


司法院資訊處製作；財團法人民間司法改革基金會備份。
